【裁判字號】    97,訴,1131
【裁判日期】    980107
【裁判案由】    違反槍砲彈藥刀械管制條例
【裁判全文】
臺灣桃園地方法院刑事判決              97年度訴字第1131號
公  訴  人  臺灣桃園地方法院檢察署檢察官
被      告  甲○○
                    (另案於臺灣台北監獄執行中)
選任辯護人  廖克明律師
上列被告因違反槍砲彈藥刀械管制條例案件，經檢察官提起公訴
（96年度偵續字第2 號），本院判決如下：
    主  文
甲○○非法持有可發射子彈具殺傷力之槍枝罪，處有期徒刑參年
貳月，併科罰金新臺幣拾萬元，罰金如易服勞役，以新臺幣壹仟
元折算壹日。
    事  實
一、甲○○明知未經許可，不得持有可發射子彈具有殺傷力之槍
    砲，竟於民國95年2 月13日晚間21時左右，持有可發射子彈
    具殺傷力之手槍乙支，與丙○○、戊○○ (起訴書誤載為黃
    浩軒)、己○○（ 原名黃志明，起訴書將己○○誤載為黃曜
    庭）前往桃園市○○○路「宮殿」酒店飲酒作樂，席間丙○○與桃園縣蘆竹鄉南崁地區姓名年籍不詳綽號「小義」成年
    男子所帶同之一名小弟發生肢體衝突，後甲○○、丙○○、
    戊○○、己○○等人則再至同市○○路「天上人間」酒店繼
    續飲酒作樂，「小義」及小義所帶同之小弟約二十名則亦至
    「天上人間」酒店與甲○○等人談判，然談判未果，甲○○
    竟以所持之上開手槍開槍示威，然因不慎流彈擊中同夥之丙○○右下眼瞼下方，並穿過皮膚及閉眼肌，導致丙○○之右
    眼因而受傷失明（傷害部份未經起訴）。
二、案經桃園縣政府警察局楊梅分局移送臺灣桃園地方法院檢察
    署檢察官偵查起訴。
    理  由
壹、程序部分
一、證人戊○○及己○○於警詢及偵查中之陳述：
    本件證人戊○○及己○○於警詢之陳述，與其在審判中所述
    不符，斟酌戊○○於警詢之陳述時之「外部情況」，未見受
    有不正方法之詢問，其陳述亦未見係出於非任意性，且考究
    陳述人並無虛偽陳述之動機，是故，依刑事訴訟法第一百五
    十九條之二規定，戊○○及己○○之警詢筆錄，應有證據能
    力。又於檢察官面前所為之陳述原則上應認有證據能力，刑
    事訴訟法第一五九條之一第二項，定有明文。是本件證人戊○○於檢察官訊問時所為之陳述，未有顯不可信之情形，應
    認有證據能力。
二、被告甲○○所使用行動電話門號0000000000號之監聽譯文：
    按偵查犯罪機關依法定程序監聽之錄音，如已踐行調查證據
    程序，非不可採為認定犯罪事實之基礎，此觀刑事訴訟法第
    165 條之1 第2 項之規定自明（最高法院93年度台上字第65
    10號判決意旨參照 )。本院審酌本件之通訊監察符合通訊保
    障及監察法之相關規定，則本案據此實施之監聽、錄音，自
    屬合法。是本件通訊監察之內容，應有證據能力。
三、其他證據方法：
    除上開證據方法外，本件認定事實所引用之其他卷內所有卷
    證資料（包含人證、書證、物證等），並無證據證明係公務
    員違背法定程序所取得，且被告及其辯護人於審判期日對本
    院提示之卷證並不爭執證據能力，且卷內之文書證據，亦無
    刑事訴訟法第159 條之4 之顯有不可信之情況或其他不得作
    為證據之情形，本院審酌引為證據亦為適當，是依刑事訴訟
    法第159 條之4 、之5 等規定，下述認定事實所引用之證據
    方法均有證據能力，均合先敘明。
貳、實體部分
一、訊據被告甲○○矢口否認有上揭犯罪事實，並辯稱：我沒有
    開槍，也沒有持槍云云。經查：
(一)本件與被告同至酒店之證人戊○○於警詢時證稱：在桃園市
    ○○路宮殿酒店喝酒完，又移到天上人間酒店續攤後來遇到
    桃園南崁地區的小弟等20餘人起衝突，他們20幾人先動手打
    我跟丙○○，然後我就看見甲○○開槍反擊不小心打到丙○○的右眼；我只知道甲○○好像是持有黑色的92制式短槍等
    語。（見95年度偵字第10050 號第115 至116 頁。）雖證人
    戊○○於本院審理中證述記憶已模楜，不記得等語，惟斟酌
    戊○○於警詢之陳述時之「外部情況」，未見受有不正方法
    之詢問，其陳述亦未見係出於非任意性，且審酌證人戊○○
    於警詢時並無虛偽陳述之動機，自可以其警詢之陳述採為不
    利於被告犯罪之證據。又本件證人己○○於警詢時證稱：有
    於95年2 月間替甲○○及戊○○二人保管槍械約二、三天。
    保管制式92手槍一枝。該槍後來由甲○○拿走等語 (見95年
    度偵字第10050 號卷第143 頁及第341 頁)。 依上開同一理
    由說明，自亦可採為不利於被告犯罪之證據。復查證人己○○於偵查中證述：我只有聽到聲音，且當時只有甲○○有開
    槍，沒有其他人開槍，丙○○的眼睛就受傷等語 (見95年度
    偵續字第2 號卷第57頁)。 綜上證述，再輔以本件警方對被
    告使用之手機門號0000000000號實施監聽所得之監聽譯文，
    其要旨為甲○○對於戊○○之詢問，答以丙○○是被我開槍
    打到等語 (見95年度偵字第10050 號卷第127 頁)。 顯見除
    被告於手機電話監聽中，自承有開槍外，核與上開證人戊○○、己○○分別於警詢、偵查中所證述相符，參以證人戊○○、己○○係與被告同至酒店之同夥之人，與被告又無恩怨
    糾葛，當無故意陷害被告之理，故被告辯稱其未帶槍且未開
    槍，係屬事後卸責之詞，自不足採。
(二)證人即警員乙○○於本院審理中證稱：我以前有在警專時，
    在打靶場擔任撿彈頭的工作，所以我常接觸彈頭，且帶班的
    學長也說是那是90制式子彈；我接觸槍枝子彈經驗有三年多
    等語。(見97年度訴字第1131號卷第77頁。)證人即警員丁○○於本院審理中證稱：同事告訴我林口長庚醫院有一件槍擊
    案，我就與另一位同事開車到林口長庚醫院，到門口坪頂所
    的警員已在那裡，坪頂所的警員就把用小透明塑膠袋裝著的
    彈頭一顆交給我等語 (見97年度訴字第1131號卷第80頁。)
    輔以財團法人林口長庚醫院林口分院函關於丙○○之病情說
    明暨病歷影本乙份之說明，其要旨為據病歷所載，徐君95年
    2月14日至本院急診，當時診斷為右下眼瞼穿刺傷，治療時
    並發現其體內有一顆子彈，經取出後即交予本案之處理員警
    乙○○先生保管。綜合上開事證，顯見係由可發射子彈具有
    殺傷力的槍枝發射出，造成丙○○之右下眼瞼穿刺傷。
(三)復卷查，本件被告甲○○與天上人間酒店之95年2 月14日之
    通話紀錄，被告稱好像有二顆在那邊，把它撿起來，丟掉就
    好了，帶子要抽掉等語 (見95年度偵字第10050 號卷第62
    頁)。 審酌其通話內容顯見被告於本案犯後有意為本案湮滅
    證據之行為，否則，其何必要天上人間酒店多此一舉？由此
    亦可見被告應為開槍之人無訛。
二、綜上所述，足認係被告非法持有槍枝，且開槍誤傷其同夥之
    人事證明確，被告上揭犯行洵堪認定，所辯顯係卸責之詞，
    不足採信，應予依法論科。
參、論罪科刑之理由：
一、按槍砲彈藥刀械管制條例所規定之持有行為，其持有之繼續
    ，為行為之繼續，而非狀態之繼續；亦即一經持有該條例所
    規定之槍砲、彈藥或刀械，其犯罪即已成立，但其完結須繼
    續至持有行為終了時為止（最高法院90年度臺非字第21號判
    決參照）。又查證人戊○○於警詢時雖證稱「我只知道甲○○好像是持有黑色的92制式短槍」、證人己○○於警詢時證
    稱：「有於95年2 月間替甲○○及戊○○二人保管槍械約二
    、三天。保管制式92手槍一枝，該槍後來由甲○○拿走」等
    語，證人即警員乙○○於本院審理中證稱：「我常接觸彈頭
    ，且帶班的學長也說是那是90制式子彈」等語，然查本案手
    槍既未扣案，且子彈部份，亦為員警保管不善遺失，故無法
    確認係何種制式或非制式手槍，或為何種手槍所發射，然被
    害人係受槍傷則無庸置疑，故應從有利被告認定，故核被告
    所為，係犯槍砲彈藥刀械管制條例第8 條第4 項未經許可持
    有可發射子彈具有殺傷力之改造手槍罪。被告至未經許可持
    有子彈部份，擊發之彈頭雖因警員保管不善遺失，惟綜合證
    人即警員二人於本院審理中之證述，可知子彈當時確實存在
    ，及本院前開認定之事實，被告甲○○應為開槍之人無訛，
    故被告持有子彈部份，應論以槍砲彈藥刀械管制條例第12
    條第4 項未經許可持有可發射子彈罪。被告以一持有行為同
    時觸犯上開二罪名，為想像競合犯，應依刑法第55條之規定
    ，從一重之槍砲彈藥刀械管制條例第8 條第4 項之未經許可
    持有可發射子彈具有殺傷力之改造手槍罪處斷。爰審酌近來
    非法寄藏、持有槍械情形日益猖獗，使用槍械之暴力犯罪亦
    層出不窮，檢警機關查獲非法寄藏、持有槍械及使用槍械暴
    力犯罪之新聞亦時有所聞，被告於審理時否認犯行，無坦承
    悔過之具體表現，均本應嚴罰重懲，惟念及被告並未持以犯
    他罪，併參以其生活狀況、品行、智識程度、犯罪之動機、
    目的、手段、所生危害等一切情狀，爰量處主文所示之刑，
    併就罰金部分諭知易服勞役之折算標準，以資懲儆。
二、被告持有之手槍，因未扣案，無法確認係何把槍枝，且無證
    據證明尚未滅失，為免增加執行之困難，爰不諭知沒收。子
    彈部份，因擊發後，已無殺傷力，且彈頭為員警保管不善遺
    失（見員警報告書，96年偵續字第2 號卷第50頁反面），故
    亦不另諭知宣告沒收，併此說明。
據上論斷，依刑事訴訟法第299 條第1 項前段、槍砲彈藥刀械管
制條例第8 條第4 項、第12條第4 項、刑法第11條前段、第55條、
第42條第3 項前段，判決如主文。
本案經檢察官黃怡菁到庭執行職務。
中    華    民    國    98    年    1     月    7     日
                  刑事第十庭  審判長法  官  江德民
                                    法  官  華奕超
                                    法  官  陳添喜
以上正本證明與原本無異。
如不服本判決應於收受判決後10日內向本院提出上訴書狀，並應
敘述具體理由。其未敘述上訴理由者，應於上訴期間屆滿後20日
內向本院補提理由書 (均須按他造當事人之人數附繕本)「 切勿
逕送上級法院」。
                                    書記官  劉玉梅
中    華    民    國    98    年    1     月    7     日
附論罪科刑依據之法條：
槍砲彈藥刀械管制條例第8 條第4 項
未經許可，持有、寄藏或意圖販賣而陳列第一項所列槍枝（鋼筆
槍、瓦斯槍、麻醉槍、獵槍、空氣槍或第四條第一項第一款所定
其他可發射金屬或子彈具有殺傷力之各式槍砲）者，處三年以上
十年以下有期徒刑，併科新臺幣七百萬元以下罰金。
槍砲彈藥刀械管制條例第12條第4 項
未經許可，持有、寄藏或意圖販賣而陳列子彈者，處五年以下有
期徒刑，併科新臺幣三百萬元以下罰金。


司法院資訊處製作；財團法人民間司法改革基金會備份。
